【裁判字號】    99,上訴,1051
【裁判日期】    990601
【裁判案由】    偽造文書等
【裁判全文】
臺灣高等法院臺中分院刑事判決        99年度上訴字第1051號
上  訴  人  臺灣臺中地方法院檢察署檢察官
被      告  乙○○
上列上訴人因偽造文書等案件，不服臺灣臺中地方法院98年度訴
字第3283號中華民國99年3月31日第一審判決（起訴案號：臺灣
臺中地方法院檢察署98年度偵字第11708號，併辦案號：臺灣彰
化地方法院檢察署98年度偵字第9919號），提起上訴，本院判決
如下：
    主  文
上訴駁回。
    理  由
一、依刑事訴訟法第350條、第361條、第362條、第367條規定，
    不服地方法院之第一審判決而上訴者，須提出上訴書狀，並
    應敘述具體理由，為上訴必備之程式；其所提出之書狀未敘
    述上訴理由，或僅曾以言詞陳述上訴理由者，均應於上訴期
    間屆滿後二十日內補提理由書於第一審法院。第一審法院經
    形式審查，認逾期未補提上訴理由者，應定期間先命補正；
    逾期未補正者，為上訴不合法律上之程式，應以裁定駁回。
    倘已提出上訴理由，但所提非屬具體理由者，則由第二審法
    院以上訴不合法律上之程式，判決駁回。而所謂具體理由，
    必係依據卷內既有訴訟資料或提出新事證，指摘或表明第一
    審判決有何採證認事、用法或量刑等足以影響判決本旨之不
    當或違法，而構成應予撤銷之具體事由，始克當之（例如：
    依憑證據法則具體指出所採證據何以不具證據能力，或依憑
    卷證資料，明確指出所為證據證明力之判斷如何違背經驗、
    論理法則）；倘僅泛言原判決認定事實錯誤、違背法令、量
    刑失之過重或輕縱，而未依上揭意旨指出具體事由，或形式
    上雖已指出具體事由，然該事由縱使屬實，亦不足以認為原
    判決有何不當或違法者（例如：對不具有調查必要性之證據
    ，法院未依聲請調查亦未說明理由，或援用證據不當，但除
    去該證據仍應為同一事實之認定），皆難謂係具體理由，俾
    與第二審上訴制度旨在請求第二審法院撤銷、變更第一審不
    當或違法之判決，以實現個案救濟之立法目的相契合，並節
    制濫行上訴（最高法院97年度臺上字第892號判決意旨可資
    參照）。又理由是否具體，則屬第二審法院審查之範圍，不
    在命補正之列，亦即上訴書狀已記載理由，並有具體之敘述
    時，其上訴既屬合法，第二審法院固應就其理由之是否可取
    ，為實體之審理及判斷；如認其上訴書狀雖記載理由，但並
    未具體敘述時，則無須再命補正，可逕認其上訴不合法，以
    判決駁回之（此有最高法院97年度臺上字第1281號判決意旨
    可參）。
二、檢察官不服原審判決提起上訴，其上訴書所載理由，係以：
    被告乙○○雖坦承犯行，然依原審判決所示，被告並未實際
    支付告訴人甲○○和解賠償金額等情，其犯後態度，難認屬
    佳；次查，本案被告以行使偽造私文書之方式為詐騙行為，
    且詐騙金額高達50萬元等情，有上開判決可參，是其犯罪所
    生結果非輕；然上開判決僅判處被告有期徒刑5月，且易科
    罰金以新臺幣1000元折算一日，則被告所需支付易科罰金之
    實際金額僅約15萬元，遠低於其犯罪所得及犯罪所生損害，
    是審酌上開一切情狀，認原審判決顯屬過輕，不足收懲儆之
    效。本件告訴人甲○○具狀以：被告尚未履行和解賠償金額
    ，且惡意取得50萬元，量刑過輕等語而請求上訴，認有理由
    而提起上訴等語。
三、經查，按刑罰之量定，屬法院自由裁量之職權行使，應審酌
    刑法第57條所列各款事由及一切情狀，為酌量輕重之標準，
    並非漫無限制；量刑輕重係屬事實審法院得依職權自由裁量
    之事項，苟已斟酌刑法第57條各款所列情狀而未逾越法定刑
    度，不得遽指為違法；且在同一犯罪事實與情節，如別無其
    他加重或減輕之原因，下級審量定之刑，亦無過重或失輕之
    不當情形，則上級審法院對下級審法院之職權行使，原則上
    應予尊重（最高法院72年臺上字第6696號、75年臺上字第70
    33號判例及85年度臺上字第2446號判決意旨參照）。原審以
    被告坦承犯行罪證明確，並審酌被告犯罪之動機在貪圖己利
    、所詐得金額非輕，對告訴人甲○○造成極大損害，惟斟酌
    其已與告訴人甲○○達成調解，有卷附調解程序筆錄1份可
    查，復兼衡其迄今仍未依調解程序筆錄履行，有原審公務電
    話1份可憑，犯後態度非佳等一切情狀，量處被告有期徒刑
    五月，原審顯係本於被告之責任為基礎，並已具體斟酌刑法
    第57條所列情形而為量定，並未偏執一端，而有失之過輕之
    情事，且對檢察官上訴所提及，被告雖與告訴人甲○○達成
    和解，但未依約履行等情，亦已加以審酌，則依上開最高法
    院判例、判決意旨，不得遽指為違法。而本院衡酌被告雖未
    於原審審理期間返還其詐得之50萬元，然告訴人甲○○對此
    所受之損害賠償，可另以民事訴訟程序請求，其所受之損害
    仍可受到保障，並不會因被告於易科罰金後繳納罰金，即免
    除其之民事損害賠償責任，況且，法院對於被告犯罪之量刑
    ，須具體斟酌刑法第57條所列全體情形而為量定，非僅以犯
    罪所得作為量刑之唯一標準，更非以犯罪所得折算得易科罰
    金之金額作為量刑之唯一標準，如此則諭知不得易科罰金之
    刑期，又如何與犯罪所得之金額相比較或折算，上訴意旨所
    稱：被告所需支付易科罰金之實際金額僅約15萬元，遠低於
    其犯罪所得及犯罪所生損害云云，對刑事科刑標準及民事損
    害賠償金額之區隔，尚有誤會。
四、綜上所述，本院依形式上觀察認原審判決認事用法並無違法
    或不當之處，量刑亦屬妥適，檢察官上訴理由並未依據卷內
    既有訴訟資料或提出新事證，指摘或表明第一審判決有何採
    證認事、用法或量刑等足以影響判決本旨之不當或違法，而
    構成應予撤銷之具體事由，自非屬得上訴第二審之具體理由
    。依上揭法律規定及判決意旨，檢察官提起之第二審上訴不
    合法律上程式，爰不經言詞辯論，判決駁回上訴。
據上論斷，應依刑事訴訟法第367條前段、第372條，判決如主文
。
中    華    民    國    99    年    6     月    1     日
            刑事第十二庭  審判長法  官  康  應  龍
                                法  官  黃  家  慧
                                法  官  楊  真  明
以上正本證明與原本無異。
如不服本判決應於收受送達後十日內向本院提出上訴書狀，其未
敘述上訴理由者，並得於提起上訴後十日內向本院補提理由書（
均須按他造當事人之人數附繕本）「切勿逕送上級法院」。
                                書記官  李  淑  芬
中    華    民    國    99    年    6     月    1     日

司法院資訊處製作；財團法人民間司法改革基金會備份。
